臺灣高等法院高雄分院民事裁定　　　　　 100年度抗字第45號
抗　告　人　綠瓦堤設計有限公司
法定代理人　簡嘉瑛
相　對　人　太博室內裝修有限公司
法定代理人　許勝博
上列當事人間請求返還工程款事件，抗告人對於中華民國100 年
1 月19日台灣高雄地方法院99年度建第83號所為裁定提起抗告，
本院裁定如下：
    主  文
原裁定廢棄。
    理  由
一、本件抗告意旨略以：合意管轄有排他的合意管轄及競合的合
    意管轄2 種，而本件兩造事務所所在地皆在高雄市，契約履
    行地亦在高雄市，且相對人經原審開庭2 次（按應為3 次，
    詳如後述）皆未曾抗辯原法院無管轄權，故足見依兩造真意
    ，兩造於系爭工程合約第13條第7 款約定之合意管轄，係屬
    競合的合意管轄，而非排他的合意管轄。原審將本件移轉由
    台灣台北地方法院（下稱台北地院）管轄，實有違誤，爰求
    為廢棄原裁定。
二、按當事人得以合意定第一審管轄法院，但以關於由一定法律
    關係而生之訴訟為限；前項合意，應以文書證之，民事訴訟
    法第24條定有明文。又被告不抗辯法院無管轄權，而為本案
    之言詞辯論者，以其法院為有管轄權之法院，同法第25條亦
    有明文。前2 條規定，於本法定有專屬管轄之訴訟，不適用
    之，此為同法第26條所明定。再者，同一訴訟，數法院有管
    轄權者，原告得任向其中一法院起訴，同法第22條亦有明文
    。
三、經查：
  (一)本件抗告人以伊將所承攬台灣高雄地方法院暨所屬辦公廳舍
    裝修工程（下稱系爭工程）分包予相對人施作，相對人關於
    系爭工程櫥櫃部分溢領預付工程款約新台幣（下同）1,000,
    000 元（10,000,000元-9,000,000元=1,000,000元），另就
    系爭工程有432,507 元部分未施作，合計應返還1,454,132
    元予伊為由，對相對人聲請核發支付命令獲准，經相對人於
    法定期間內聲明異議，依法抗告人支付命令之聲請視同起訴
    ，以上各節有原審卷足稽，是兩造係因系爭工程契約涉訟，
    堪可認定。而民事訴訟法就因契約涉訟者，並無專屬管轄之
    規定；兩造於系爭工程承攬合約書第13條第7 項約定如因該
    契約涉訟時，以台北地院為管轄法院（見原審卷第8 頁），
    核屬關於由一定法律關係而生之訴訟，合意定第一審之管轄
    法院。則依前揭說明，台北地院就本件即有管轄權。
  (二)惟相對人在原審委由律師擔任訴訟代理人，於99年7 月5 日
    、同年8 月18日、同年11月15日經3 次準備程序（原審卷第
    91-92 頁、102-109 頁、140-144 頁），相對人均不曾抗辯
    原法院無管轄權，且就本件實體爭議為答辯、防禦，此觀諸
    上開3 次準備程序筆錄甚明。由是，參諸前引民事訴訟法第
    25條規定，原法院就本件亦有管轄權。基此，台北地院、原
    法院就本件訴訟俱有管轄權，揆諸民事訴訟法第22條規定之
    立法意旨，抗告人自得於有管轄權之任一法院進行訴訟。
四、從而，原裁定以原法院無管轄權為由，逕依職權將本件移送
    台北地院，尚有未洽。抗告人指摘原裁定不當，求予廢棄，
    洵屬有理由，爰由本院將原裁定廢棄如主文所示。
五、據上論結，本件抗告為有理由，依民事訴訟法第492 條、第
    95條、第78條，裁定如主文。
中    華    民    國   100    年    2     月    25    日
                            民事第三庭
                                審判長法官  張國彬
                                法      官  吳登輝
                                法      官  甯  馨
以上正本證明與原本無異。
本件不得再抗告。
中    華    民    國   100    年    2     月    25    日
                                書  記  官  施耀程